臺北高等行政法院判決　　　　　　　　　　　　　　　九十年度訴字第二○八一號
　　　　　　　　　　　　　　　.
　　原　　　告　甲○○
　　訴訟代理人　劉法正律師
　　複代 理 人　楊祺雄律師
　　　　　　　　丙○○專利代.
　　被　　　告　經濟部智慧財產局
　　代　表　人　陳明邦（局長）
　　訴訟代理人　丁○○
　　參　加　人　台達電子工業
　　　　　　　　股份有限公司
　　代　表　人　乙○○董事長.
　　訴訟代理人　戊○○
　　　　　　　　蔡清福律師
右當事人間因發明專利舉發事件，原告不服行政院中華民國九十年一月五日台八十九
訴字第三六五三三號再訴願決定，提起行政訴訟，並經本院裁定命參加人獨立參加本
件被告之訴訟。本院判決如左︰
    主  文
原告之訴駁回。
訴訟費用由原告負擔。
    事  實
緣原告於民國（以下同）八十一年二月二十九日以其「可變磁場強度之水平線性補償
方法及其線圈」（以下簡稱系爭案）其中方法係於電磁式 CRT水平偏向系統中之水平
線性線圈的磁場迴路上，附著一磁場強度調變線圈，改變加諸於水平線性線圈的磁場
強度，而改變水平線性線圈之電感電流對應曲線，補償水平掃描之線性失真，特別是
針對偏向系統工作在不同的水平頻率時的線性失真補償。裝置在於水平線性線圈的磁
場迴路上，附著一磁場強度調變線圈，並藉由一控制電路連接磁場強度調變線圈，改
變流過磁場強度調變線圈內的電流大小，而改變磁場強度調變線圈的磁場強度，或改
變流過磁場強度調變線圈內的電流方向，即改變磁場強度調變線圈的磁場極性，亦即
，藉由改變磁場強度調變線圈內的電流大小、方向，所產生的可變磁場強度線性補償
線圈的磁場強度、極性的變化，與水平線性線圈之永久磁鐵之磁場強度相加減，而改
變加諸於水平線性線圈之電感電流對應曲線等情，向前經濟部中央標準局（八十八年
一月二十六日改制為智慧財產局）申請發明專利，經該局編為第00000000號
審查，准予專利，於公告期滿審查確定後，發給發明第五七九○六號專利證書。嗣參
加人以系爭案有違核准專利當時專利法第二條第一款、第五款及第四條第一項第四款
之規定云云，並檢具美國第0000000號專利案（以下簡稱引證案）公告及其中
譯本暨系爭案與引證案元件及功能對照表影本等為證據，對之提出舉發。案經被告審
查，為舉發成立，應撤銷其專利權之審定，發給八十八年十一月二十三日智專（八）
○四○二四字第一四三七六七號專利舉發審定書。原告不服，提起一再訴願，遞遭駁
回，遂向本院提起行政訴訟，並經本院裁定命參加人獨立參加本件被告之訴訟。茲摘
敘兩造及參加人之訴辯意旨如左：
甲、原告方面：
一、聲明：求為判決
１、再訴願決定、訴願決定及原處分均撤銷。
２、訴訟費用由被告負擔。
二、陳述：
１、系爭案之審查過程如下：
(1)、八十一年二月二十九日原告提出系爭案專利申請，旋即收到前經濟部中央標準局
    專利處標專甲五一一○一字第四六一五三號函，通知系爭案即將進行審查。
(2)、八十一年五月二日原告去函主動補呈系爭案專利說明書修正頁（第四頁）。
(3)、八十一年六月十三日接獲前經濟部中央標準局台專（伍）○四○三三字第八二
    ○七四三號專利審定書，通知系爭案應予專利。
(4)、八十一年十一月三十日接獲前經濟部中央標準局專利處標專甲字第一一二三八
    七九號函，通知系爭案已公告期滿審查確定，可繳費領證。
(5)、八十一年十二月八日接獲前經濟部中央標準局台專（乙）一五○二九字第八四
    一五九七號函，附寄系爭案發明第五七九○六號專利證書。
(6)、八十七年九月十五日接獲前經濟部中央標準局專利處標專（甲）一五○六六字
    第三八二九一號函，通知系爭案遭參加人提出舉發。
(7)、八十七年十二月四日原告去函補呈舉發答辯理由書並請求被告准予原告提出申請
    專利範圍修正本。
２、系爭案於公眾審查階段未受到公平合理之審查：
(1)、查中華民國專利制度係採行兩段式審查：被告所職司之實體審查以及透過異議或
    舉發程序所進行之公眾審查。
(2)、系爭案於實體審查期間，被告並未引證任何前案以否定系爭案原申請專利範圍之
    新穎性及進步性，因此系爭案原申請專利範圍係在未進行任何修正之情形下即順
    利獲被告核准。簡言之，被告於實體審查期間，並未提出任何前案以要求原告據
    以限縮系爭案之原申請專利範圍，顯見系爭案獲准之原申請專利範圍係在未受到
    任何前案挑戰之情況下所核准者。
(3)、嗣系爭案於公眾審查期間，遭逢參加人檢具引證案提起舉發，質疑系爭案原申請
    專利範圍不具妥適性。就前揭事實觀之，系爭案實係在歷經被告實體審查並獲准
    發明專利長達近七年之後，始於公眾審查階段面對該引證案之干擾。換言之，原
    蒙被告核准的原申請專利範圍於此公眾審查階段才有機會因應該引證案之挑戰而
    進行範圍之修正。
(4)、原告瞭解專利制度之本質在於調和社會公益與個人私益間之衡平，因此被告核准
    之原申請專利範圍不應且不能剝奪社會既存之公益，因此原告於接獲舉發之資料
    後即審慎深究該引證案之內容，並於提出舉發答辯理由書之同時，在未變更實質
    內容之前提下，提出系爭案之修正本以適度限縮因未能考慮該引證案而獲被告核
    准之原申請專利範圍，並相信被告理應把握此一公眾審查良機對其在實體審查階
    段所造成之疏漏（未能適時引據該引證案）作一合理之補救。換言之，被告應秉
    持不偏袒原告私益但亦不剝奪原告依法應得之合理權利的公正態度進行系爭案之
    審理。進一步言，舉發制度之設計並非以撤銷原告之全部專利權為唯一目的；事
    實上該制度之精神在於兼顧公益及私益之衡平而使專利權之範圍回歸合理之境，
    據此被告理應給予原告限縮其申請專利範圍至合理程度之機會，以符公平正義原
    則。
(5)、詎被告並未能善用此一公眾審查機會以彌補其原有疏失，反而對原告所提之修正
    本予以曲解，更吝於給予原告任何說明溝通之申復機會，即率爾作出有違事實之
    審定，亦即認定系爭案修正本涉及變更實質內容而不准予更正。
(6)、原告認為系爭案申請專利範圍之修正是否涉及實質內容變更乃一事實問題，如被
    告有此一質疑，為求慎重起見（尤其有鑑於系爭案已值此公眾審查階段，若被告
    再有疏失將使系爭案不再有補救之道），理應給予原告申復說明之機會，怎可單
    憑主觀之臆測即驟下撤銷專利之處分？該處分除有違行政法上信賴利益保護原則
    外，並與必要性原則相悖（應先通知修正而不通知，逕為最重之撤銷專利處分）
    。況且此一處分結果亦與事實證據相違背而顯屬謬誤，實已違法並嚴重損及原告
    權益。
３、系爭案之修正本並未變更實質：
(1)、按專利說明書之發明說明及圖式皆為整體揭示內容之一部分，兩者各自獨立且相
    輔相成，共同為申請專利範圍之內容提供支持與說明。一般而言，發明說明會配
    合圖式作必要之陳述，而陳述之內容只要達到熟悉本技藝人士能了解之程度即符
    合充分揭示之要件。有時，因專利說明書之撰寫人與被告間對發明說明或圖式之
    表達方式有認知上之不同，所以實務上皆容許在未變更實質之前提下，由撰寫人
    依據圖式所顯示之特徵，進行發明說明之增補修正；或反之，依據發明說明之陳
    述內容進行圖式之增補修正。簡言之，依國際及我國之專利實務觀之，專利說明
    書中之發明說明及圖式皆被視為整體揭示內容之一部分，兩者各自獨立且相輔相
    成（或可比喻為以幾何聯集之方式）共同構築成一完整之說明體系。據此，就系
    爭案申請專利範圍之修正是否涉及變更實質內容而言，「應就修正本中所包含之
    各項構件是否皆於專利說明書之發明說明或圖式中得到充分揭示」以為論斷。
(2)、查系爭案修正本之內容共計四項，其中第一項與第三項為獨立項；第二項附屬於
    （故範圍小於）第一項以及第四項附屬於（故範圍小於）第三項。為彰顯修正本
    中之每一構件均可於發明說明或圖式中找到依據，原告謹將參考符號列於範圍較
    大之第一項與第三項的每一構件之後並配合相關圖式加以說明：
、第一項之組成要件包含：
    一線性線圈其包括一線圈裝置 C及一永久磁鐵 A，前述線圈裝置 C包含一第一Ｉ
    型鐵心C1及一纏繞於該第一Ｉ型鐵心C1之線圈構件C2，而該永久磁鐵 A裝設在該
    線圈裝置 C之第一Ｉ型鐵心C1之一端上；以及一電磁鐵 B其具有一第二Ｉ型鐵心
    B1及一纏繞於該第二Ｉ型鐵心B1上之線圈B2，該第二Ｉ型鐵心B1之一端裝設在該
    線圈裝置 C之第一Ｉ型鐵心C1之另一端上。比對之後可知，前述第一項之所有組
    成構件皆已清楚揭示於系爭案第七圖(b1)中。
、第三項之組成要件包含：
    一線性線圈其包括一線圈裝置 C及一永久磁鐵 A，前述線圈裝置 C包含一Ｉ型鐵
    心C1及一纏繞於該Ｉ型鐵心C1之線圈構件C2，而該永久磁鐵 A鄰接該Ｉ型鐵心C1
    且可旋轉地被安裝在該線圈裝置 C上，並位於該Ｉ型鐵心C1兩端之間；以及一電
    磁鐵 B其具有一Ｕ型鐵心B1及一纏繞於該Ｕ鐵心B1上之線圈B2，該Ｕ型鐵心B1之
    兩端分別裝設在該Ｉ型鐵心C1之兩端。比對之後可知，前述第三項之所有組成構
    件皆已清楚揭示於系爭案第七圖(c1)。
(3)、依據前述之剖析，可知修正本中範圍較大之第一項與第三項（更遑論範圍較小之
    第二項及第四項）之組成構件皆可由專利說明書之圖式中獲得支持，因此修正本
    並無被告所指稱「已將內容改為包括線圈及鐵心之構造，更正後之內容並未見於
    系爭專利之說明書及原申請專利範圍內，已變更實質內容」之情事。詳言之，被
    告所指摘修正本中未見諸系爭案之說明書及原申請專利範圍內之線圈及鐵心之構
    造，事實上，如上所述，皆已清楚揭示於系爭案專利說明書之第七圖(b1)以及第
    七圖 (c1)中，其中第七圖 (b1)顯示：C1為第一Ｉ型鐵心、B1為第二Ｉ型鐵心、
    C2為線圈構件以及B2為線圈；以及第七圖(c1)顯示：C1為Ｉ型鐵心、B1為Ｕ型鐵
    心、C2為線圈構件以及B2為線圈。據此可知，被告前揭之指摘，顯為昧於事實之
    言而屬無稽之談。爰是，系爭案之修正本並未變更實質內容而絕非如被告所云「
    修正本已將內容改為包括線圈及鐵心之構造，更正後之內容並未見於系爭專利之
    說明書及原申請專利範圍內，已變更實質內容」者，因此被告以此理由不受理系
    爭案修正本之處分，顯已違法，應予撤銷。
４、系爭案之修正本業已合理限縮範圍而有效克服該引證案：
(1)、原告於深究引證案之揭示內容後，為區隔出系爭案與引證案間之可專利性差異，
    爰採後述方式修正系爭案之原申請專利範圍，亦即，刪除原第一項之方法項，並
    將原第二項及第三項之裝置項改寫為兩組共計四項之裝置項，其中：
、第一項對應於系爭案之第七圖(b1)，其將線圈裝置之第一鐵心形狀（Ｉ型），電
    磁鐵之第二鐵心形狀（Ｉ型），永久磁鐵與該線圈裝置之第一鐵心之連接關係，
    以及該線圈裝置之第一鐵心與該電磁鐵之第二鐵心間之連接關係等專屬系爭案獨
    有之結構與組合特徵皆併入本項內。修正後之第一項因加入了更多有關構件形狀
    及構件間之連接關係的構成要件而使其範圍被合理縮小，且因修正後之整體結構
    組合為該引證案中所未揭示者，因此有效克服了該引證案。
、第二項為第一項之附屬項其對應於系爭案第七圖(b1)及第八至十二圖，其除了將
    第一項之所有構成要件（亦即，線圈裝置之第一鐵心形狀Ｉ型，電磁鐵之第二鐵
    心形狀Ｉ型，永久磁鐵與該線圈裝置之第一鐵心之連接關係，以及該線圈裝置之
    第一鐵心與該電磁鐵之第二鐵心間之連接關係等）均納入本項之外，另又涵蓋了
    電流控制電路裝置之構成要件，因此範圍較前述第一項更縮小。
、第三項對應於系爭案第七圖(c1)，其將線圈裝置之鐵心形狀（Ｉ型），電磁鐵之
    鐵心形狀（Ｕ型），永久磁鐵與該線圈裝置之相對關係，以及該線圈裝置之鐵心
    與該電磁鐵之鐵心間之連接關係等專屬系爭案獨有之結構與組合特徵皆併入本項
    內。修正後之第三項因加入了更多有關構件形狀及構件間之連接關係之構成要件
    而使其範圍被合理縮小，且因修正後之整體結構組合為該美國前案中所未揭示者
    ，因此有效克服了該引證案。
、第四項為第二項之附屬項其對應於系爭案第七圖(c1)及第八至十二圖，其除了將
    第三項之所有構成要件（亦即，線圈裝置之鐵心形狀Ｉ型，電磁鐵之鐵心形狀Ｕ
    型，永久磁鐵與該線圈裝置之相對關係，以及該線圈裝置之鐵心與該電磁鐵之鐵
    心間之連接關係等）均納入本項之外，另又涵蓋了電流控制電路裝置之構成要件
    ，因此範圍較前述第三項更為縮小。
(2)、雖然原告已因應該引證案而提出前述申請專利範圍修正本，惟原告瞭解，對於系
    爭案原申請專利範圍之修正尺度，被告基於立場問題或有不同見解，因此原告亦
    願意，在合理之基礎上，配合被告之意見，透過申復或面詢之方式充分溝通，以
    期尋求兼顧公益與私益之平衡點。但是，值此公眾審查期間，被告從未給予原告
    任何溝通申復之機會，此為原告深感不解與遺憾之處。
５、系爭案之修正本完全符合專利法之相關規定，被告應准予更正：
    按七十五年十二月二十四日修正公布之專利法第五十六條之規定，請准專利之說
    明書及圖式之更正事項限於申請範圍之縮減，但不得變更發明之實質。依據上述
    之說明，系爭案之申請專利範圍修正本既未變更發明之實質，又已合理限縮原核
    准範圍而有效克服該引證案，因此完全符合前皆法條之規定，被告不准原告更正
    之處分顯已違法。
６、再訴願決定機關係基於下列理由而維持原處分：
(1)、申請專利範圍不准更正並無不當。
(2)、系爭案之各構件已見於美國第0000000號專利案（即引證案）之圖三與圖
    (4a)中，而不具進步性。
７、申請專利範圍之限縮應得准予更正：
　　對於原告於八十七年十二月四日申請更正申請專利範圍，再訴願決定機關稱該一
    更正「申請專利範圍修正內容包括線圈及鐵心之構造，並未見於原案之說明書及
    原申請專利範圍，且其修正使得本案申請專利範圍第一項內容，由方法發明之標
    的變更為裝置發明，乃屬不同之標的，實已變更原實質內容，不符專利法第六十
    七條第一項之規定」，殊不察，實際上，除了將請求標的改為唯一之「裝置」請
    求項而刪除「方法」請求項以外，更正後所定義之技術內容皆為說明書及圖式所
    揭露，並未增加原始未揭露之新內容或改變發明之實質，而僅屬對原始申請專利
    範圍之一更詳盡定義且縮小範圍之修正。系爭案之圖式第八至十二圖（為其五種
    實施例）所示電路及構造皆可支持修正後之申請專利範圍定義，亦即：原始申請
    專利範圍第１項中之水平線性線圈為修正後之線性線圈 C及永久磁鐵 A之組合構
    造，二者之間存有物理作用，而非單一之元件，請參見說明書第八頁第八行敘述
    「本發明可變磁場強度之水平線性補償結構，主要係於水平線性線圈A＋C的磁場
    迴路上．．．」（此處闡明了本發明之水平線性補償結構之構成為永久磁鐵與線
    性線圈之組合體），以及同頁倒數第二段及圖式中之第六圖 (b)，為Ｉ型鐵粉蕊
    電感結構加了永久磁鐵 A以後之構造。故，系爭案說明書及圖式之揭露自始至終
    均將水平線性線圈定義成線性線圈 C與永久磁鐵 A之組合構造，故更正後之申請
    專利範圍毫無變更實質內容之處，而只是一更詳盡或縮限範圍之定義。又，原始
    申請專利範圍第１項中之磁場調變線圈為修正後之具有一第二Ｉ型鐵心之電磁鐵
    B 。請參見說明書第九頁第二段及圖式中之第七圖 (b1)(b2 )(c1)(c2)。由上述
    修正後申請專利範圍第１項定義與原核准時申請專利範圍第１項相較，前者之修
    正定義部分未逾說明書及圖式之揭露內容，而僅為一縮小範圍之更正，符合專利
    法第六十七條第一項中對於核准後申請更正時機之規定。原處分及原決定機關稱
    系爭案變更原實質內容，誠屬誤解。
８、系爭案相較於引證案實具新穎性與進步性：
    系爭案相較於引證案之揭露，除具有新穎性之外，實亦具有進步性，被告及原決
    定機關之相反結論，實係未能真正了解兩者間之差異所致，玆謹詳述如下：
(1)、系爭案所欲解決之問題及手段：
、如系爭案第五圖所示，線性線圈本身具有一電流電感曲線，該電流電感曲線在一
    外加磁場之作用下會產生偏移（如系爭案圖(6a)所示），而成為一適合作為監視
    器水平掃描時之線性失真補償的水平線性線圈，且該外加磁場通常以永久磁鐵實
    施。因此，系爭案揭示水平線性線圈係指如其圖(6b)所示，受一外加磁場偏移下
    之狀態（如說明書第八頁第八行）。又，在某一特定外加磁場下，會有一特定之
    電流電感對應曲線。因此，隨著多頻監視器之流行，為能在各種頻率下都可獲得
    最佳之水平掃描，使左右半邊之畫面相等，對於不同的監視器掃描頻率，即必須
    佐以不同的電流電感對應曲線。習知多頻系統監視器變更電流電感對應曲線之方
    式，係如系爭案第(4a)、(4b)圖所示，藉由改變水平線性線圈之段數，而使電感
    相對於電流之變化比例產生改變，而產生多數如系爭案之圖七所示各具不同斜率
    之各種電流電感曲線，俾再進一步藉由改變流經其中之電流而進行補償校正。
、為改善上述習知技術之高成本與不連續性，系爭案提出一藉由增設一可以改變該
    外加磁場（亦即通常為永久磁鐵所產生之外加磁場）之強度的磁場強度調變線圈
    、並藉由以電流大小和方向控制該線圈之磁場強度與方向，使其在與習知原有外
    加磁場相加或相減之下，連續性地獲得不同斜率之電流電感曲線。然後，當調整
    該磁場強度調變線圈之電流而使水平線性線圈獲得特定斜率之電流電感曲線後，
    才另由系爭案圖八之方塊元件１０去調整失真補償強度。簡言之：系爭案之目的在
    於「改變電流電感曲線本身之斜率」，而不在於如何在一特定電流電感曲線下藉
    電流或電感之調變而改變水平線性線圈之失真補償強度。
(2)、引證案之揭示：
、就引證案之圖三揭示而言：
I、被告及原決定機關引用參加人所提附件二十一比較表之比較，指稱系爭案之「水
    平線性線圈」與圖三中轉換器20之控制繞線相當，系爭案之「磁場強度調變線圈
    」與圖三中轉換器20之控制繞線相當，並稱皆為藉由控制電路使控制線圈或補償
    線圈電流改變，以校正寬頻範圍之線性度。徵諸引證案有關圖三之描述，其於說
    明書第六欄第十四行開始，確實提到「與線圈14串接之操作繞線之轉換器電感有
    一適當值，俾校正寬頻範圍之線性度」，然而對照前述所言系爭案之手段與目的
    ，在系爭案所加之線圈或繞線「並非用以校正寬頻範圍之線性度」，而係「用以
    改變電流電感曲線之斜率」，亦即改變某一特定電流所獲得之失真補償比例下，
    兩者之目的與功效顯然不同。而且，藉由系爭案之作為，除另可以其他方式改變
    補償強度外，並可改變補償比例，而使補償範圍獲得大幅之增廣，更增靈活度，
    而在功效上明顯優於引證案。再者，由引證案本身之前段教示亦可明暸該轉換器
    20之作用在於在其控制電路之控制下，獲得電感之改變，進而影響水平線圈14之
    補償強度，然此與系爭案之目的在於改變電流電感曲線斜率（亦即補償比例）者
    顯然不同。因此，在確實認清系爭案之目的與功效，並比對引證案之目的功效後
    ，明顯可證參加人所提附件二十一之列表比較明顯有誤，更有刻意混淆事實之嫌
    ；亦即，系爭案之水平線性線圈並非相當於轉換器20之操作繞線，引證案圖三之
    轉換器20（包含控制繞線與操作繞線兩者）應視為一體而為一用以改變補償強度
    之可變電感，而系爭案之調變線圈則未見於引證案中。因此，系爭案所揭示在與
    引證案圖三所示相較之下，不僅具有新穎性，亦因所欲解決之問題及手段均非引
    證案圖三有所教示者，而具有進步性。
II、本件被告認為「引證案之圖三中以改變控制繞組之電流量來改變操作繞組之電感
    量，實質上與系爭專利由改變電流量而改變磁場強度調變線圈的磁場強度相同，
    其目的皆為校正寬頻範圍之線性度」云云，並據此理由否定系爭案之新穎性。不
    過，值得注意者為被告所據以審定之標的為系爭案原申請專利範圍之內容（並非
    系爭案之修正本）而該內容顯係在被告未引用該引證案之前提下所核准予原告者
    ，此種認事用法之態度頗有可議之處。事實上，原告在深究該引證案之揭示內容
    後業已刪除系爭案原申請專利範圍第一項之方法項，並將原申請專利範圍第二項
    及第三項之裝置項以申請專利範圍修正本之第一至四項加以取代。據此，修正後
    之內容並未單純以「改變電流量而改變磁場強度調變線圈的磁場強度以達校正寬
    頻範圍之線性度」之工作原理為請求保護之標的，而係以可變磁場強度水平線性
    補償裝置為請求標的，並藉由系爭案申請專利範圍修正本第一至四項所列之獨有
    形狀，結構及組合特徵所界定而成。按前述特徵於引證案圖三及相關說明中全無
    揭示，因此系爭案與引證案並不相同；此外引證案圖三揭示了一電磁放大器或稱
    飽和電抗器20（被告譯為轉換器20）而系爭案並無此一裝置，查該電磁放大器20
    包含捲繞於同一鐵心上之操作繞線及一控制繞線，因此該操作繞組與控制繞組需
    同時（而無法分開）製造，且一般所知之電磁放大器的鐵心因需處於磁飽和狀態
    而具備甚高之導磁係數故相當難以製造，又符合前述特性之鐵心體積均相當龐大
    且非常昂貴，以致對多頻掃描監視器而言並不實用。反觀系爭案之電磁鐵 B及線
    圈裝置 C係可分開（且無需同時）製造，且該電磁鐵之鐵心無需處於磁飽和狀態
    而不必具備高導磁係數，因此製造簡易並使成本顯著降低，遠優於引證案者，因
    此充分證明系爭案與引證案各有特色，顯不相同。據上論述，系爭案修正本共計
    四項之裝置項與引證案相較皆不相同，依被告專利審查基準第1-2-5至1-2-6頁之
    相關闡釋，系爭案確具新穎性而殆無疑義。
、就引證案之圖(4a)揭示而言：
I、被告及原決定機關認為「系爭案之水平線性線圈與引證案圖(4a)之線性校正線圈
    22相當，系爭案之磁場強度調變線圈與圖 (4a)之補償線圈15'相當」﹔此外，並
    稱「引證案圖(4a)之校正電流流入補償線圈15及線性校正線圈22，且因線偏向電
    流及校正電流在線圈22之鐵心中產生相同方向的磁場，校正必須隨著頻率之遞增
    而遞減，亦與系爭案主要之方法及裝置技術實質相同，可見系爭案僅另增改變流
    過磁場強度調變線圈之電流方向而已，且此一改變電流方向之增加為熟習該項技
    術者所能輕易完成者」。惟在引證案說明書第六欄第三十一行中明白述及「一線
    性校正線圈22被導入於水平偏向線圈14與補償線圈15之間」，由此顯見參加人於
    所提附件二十一之比較表中，以及被告和原決定機關所言「系爭案之水平線圈相
    當於引證案圖(4a)中之線圈22」之指摘明顯違誤，事實上係對應於水平偏向線圈
    14，由此違誤亦可想見其他論述之違誤。例如，參加人所言「系爭案之調變線圈
    相當於補償線圈15」乙節即不無疑問，此進一步敘述如下。誠如原告先前於舉發
    答辯書與訴願理由書中已詳細說明者，更如引證案說明書第六欄第四十二行起所
    述「組件8'，10'，15'形成一相當於FIG.1中包括元件8，10，15和12之鋸齒波產
    生網路的一個鋸齒波產生網路，．．．且在水平偏向電流之幅度被東西向調解時
    ，提供線性校正」，顯見補償線圈15係用以改變校正線圈22之電流，進而造成校
    正線圈22之感應電壓加大，而在基於該感應電壓之大小會決定線性補償強弱之下
    ，在頻率提高時降低補償電流。因此，對照於前有關系爭案之目的手段之說明，
    可見兩案之技術思想與解決手段顯然不同，引證案圖(4a)之補償線圈15並不相當
    於系爭案調變線圈，進而參加人於附件二十一所言該兩者對等乙節顯屬違誤。詳
    言之，系爭案之調變線圈係用以直接改變水平線性線圈之磁場強度，且可以基準
    點為準，藉由直流電流方向與大小之改變，而向上向下兩方向調整；然引證案之
    補償線圈15係用以藉由交流電流改變校正線圈22之電流，進而影響水平線圈14之
    補償強度，亦即藉由電感特性而使校正線圈在頻率高時降低補償電流，兩者顯係
    不同之技術手段思想，且其因係交流電流而無法如系爭案般藉由改變方向而反向
    操作，而僅能以基準點朝單方向修正，此使得其可調整範圍不如系爭案。因此，
    引證案圖(4a)之技術手段仍著眼於校正電流之調整，與圖三相較雖具優勢在於可
    因應頻率之改變而改變，然與系爭案之從電流電感曲線進行調整之技術手段相較
    ，確屬不同之技術，且完全未提及系爭案所採之技術思想，是以，與引證案相較
    ，系爭案不僅更為簡單易實施，且具有新穎性，亦顯然具有非顯而易見性或進步
    性。
II、被告復認為「圖(4a)中校正電流流入補償線圈15及線性校正線圈22，且因線性偏
    向電流及校正電流在線圈22的鐵心中產生相同方向之磁場，校正必須隨著頻率的
    遞增而遞減等，與系爭專利主要之方法及裝置技術實質相同，系爭案只是另增改
    變流過磁場強度調變線圈的電流方向，惟改變電流方向之增加，為熟悉該項技術
    者所能輕易完成」，並據此理由否定本案之進步性。惟如前所述，系爭案原申請
    專利範圍第一項之方法項業已刪除，被告就系爭案之方法技術欠缺進步性一節已
    無需再究。至於系爭案之裝置部分，如原告前已說明者，原申請專利範圍第二項
    及第三項之裝置項業以申請專利範圍修正本之第一至四項加以取代。據此，系爭
    案現係以可變磁場強度水平線性補償裝置為請求標的，並藉由系爭案申請專利範
    圍修正本第一至四項所列之獨有形狀，結構及組合特徵所界定而成。按前述特徵
    於引證案圖(4a)及相關說明中全無揭示。此外，系爭案中，該改變磁場強度調變
    線圈（或稱電磁鐵 B）之電流為直流電且係設計成僅流經該電磁鐵 B本身而並未
    流經線圈裝置 C亦未流經水平偏向線圈12，因此電流大小及方向之變化僅會改變
    電磁鐵 B之磁場強度，而線圈裝置 C磁場強度之變化僅「單純」受到電磁鐵 B變
    化之影響，如此線圈裝置 C之電感電流對應曲線之相對位置即可透過電磁鐵 B磁
    場強度之變化而精確地加以調整，進而可針對線性失真之嚴重或輕微程度分別提
    供適度之補償。相較而言，引證案圖 (4a)劃黃線部分之說明)所示之流經補償線
    圈15'的校正電流為鋸齒狀之交流電，因此可確定補償線圈15'絕非一電磁鐵（按
    電磁鐵需如系爭案之電磁鐵 B般由流經其鐵心之直流電所形成），且設計之方式
    為該流經補償線圈 15'之校正電流亦同時流經線性校正線圈22，而流經偏向線圈
    14之線路偏斜電流亦同時流經該線性校正線圈22，因為前述流經線性校正線圈22
    之校正電流與線性偏斜電流為同向故其校正需隨著頻率遞增而遞減。據此，顯見
    引證案圖 (4a)之線性校正線圈22磁場強度係受到流經補償線圈15'之校正電流以
    及流經偏向線圈14之線路偏斜電流（並非電磁鐵）之雙重影響而改變，而系爭案
    之線圈裝置 C之磁場強度，如前所述，則係受到電磁鐵 B（並非電流）之磁場強
    度之單純影響而改變，兩者設計理念顯然者不同。據上所述，該引證案無論就裝
    置結構或電路設計理念等皆與系爭案者不同，顯然被告所持可由引證案揭示內容
    輕易導引出系爭案技術特徵之論點欠缺合理之因果關聯性，因此引證案並無法構
    成否定系爭案進步性之依據。
(3)、進一步言，專利審查基準第1-2-21頁闡釋在技術發展空間有限之領域中，如在技
    術上有微小的改進，得視為具有「顯然的進步」；又專利審查基準第1-2-23頁復
    闡釋構成要件形狀，排列變更之發明，係指將他發明之構成要件的構造，在形狀
    ，排列上予以變更所成之發明而言。如此之構成要件形狀，排列變更可產生突出
    的技術特徵或顯然的進步時，此種構成要件形狀，排列變更之發明，視為非能輕
    易完成。據此，系爭案因身處技術發展空間有限之領域，故前述技術上之改進即
    可透過電磁鐵 B磁場強度之變化而精確地加以調整，進而可針對線性失真之嚴重
    或輕微程度分別提供適度之補償」足以符合「顯然的進步」之要件，其次，系爭
    案相較於引證案而言係屬「構成要件形狀，排列變更之發明」無誤。據此，系爭
    案既屬「構成要件形狀，排列變更之發明」，復因構成要件形狀，排列變更可產
    生「顯然的進步」而視為「非能輕易完成」者，因此確具進步性。
(4)、系爭案應具可專利性：
    綜觀上述，顯見系爭案之重點在於曲線之轉變，而不在於特定曲線下之補償變更
    ，且係藉由磁場之強弱調變來改變曲線特性，而不是藉由頻率之改變來改變補償
    之強弱。因此，無論是參加人，或是被告，亦或是原決定機關，顯然都有比對上
    之違誤，以及對系爭案特徵之認識違誤。
９、被告九十一年五月九日之補充答辯書理由二辯稱：「．．．惟查該更正本共四項
    獨立項，第一、三項主要描述水平線性線圈與磁場強度調變線圈之構造及關係，
    第二、四項進一步包括控制電路以調整電流．．．該更正本第一、三項之內容與
    原公告本第二項內容少了控制電路．．．系爭案申請專利範圍修正本在第一、三
    項之內容只有水平線性線圈及磁場強度調變線圈構造描述，而在其說明書內並無
    記載僅有水平線性線圈及磁場強度調變線圈如何達成其調整磁場強度之創作目的
    、功效等相關技術內容，顯已變更實質內容」云云，作為其不准予系爭案申請專
    利範圍修正本更正之理由。原告謹針對被告前述論點提出質疑如后：
(1)、被告補充答辯書理由二已變更其原答辯書之論點，因此該補充答辯書理由二之內
    容並非原告提起本件行政訴訟之爭點所在，故應無回應之必要。事實上，本件行
    政訴訟原告與被告之爭點主要在於被告答辯書所持論點，亦即：「更正本已將內
    容改為包括線圈及鐵心之構造，更正後之內容並未見於系爭案之說明書內，已變
    更實質內容」。簡言之，被告以說明書為基礎，認定更正本所列入之要件（即線
    圈及鐵心）因未見於說明書內，故已變更實質內容。惟被告答辯時自承，系爭案
    申請專利範圍修正本所列之線圈及鐵心於圖式中確有顯示，復依專利審查基準第
    1-3-7 頁之規定，請求項記載之用語及內容．．．於解釋該用語或內容時，應參
    酌發明說明之記載內容，如有圖式者，應一併參酌該圖式），顯見被告並未依其
    自訂之專利審查基準行事，誤將系爭案申請專利範圍修正本所列之線圈及鐵心視
    為說明書或圖式內容以外之構件並因而誤認該修正本已變更實質內容。據此，系
    爭案申請專利範圍修正本中所列之線圈及鐵心於圖式中確有顯示（其中第七圖 (
    b1)中之線圈以C2表之而鐵心以C1表之；第七圖 (c1)中之線圈以C2表之而鐵心以
    C1表之），因此並無變更實質內容之情事存在，被告以此唯一理由不准系爭案更
    正，顯已違法失職，自不待言。今被告企圖轉移焦點，另以原審查期間並未斟酌
    之事由，強加於系爭案之上，正足以顯示其理虧之事實。
(2)、退一步言，原告雖認為被告上述答辯之內容背離本件行政訴訟之爭點而無回應之
    必要，惟就被告部分所持論點有明顯違反專利法理之嫌，為避免鈞院受其不當誤
    導而影響深遠，爰決定指出其謬誤之處如后，以供參酌：
、被告答辯主張：更正本第一、三項之內容少了控制電路而說明書中則記載有控制
    電路，故更正本已變更實質內容。簡言之，被告以說明書為基礎，卻認定更正本
    未列入之要件（即控制電路）因已見於說明書內，故已變更實質內容。惟論斷系
    爭案申請專利範圍修正本是否變更實質內容時，理應檢視四個請求項之內容究竟
    有何種構成要件係僅出現在請求項中而卻無法在發明說明或圖式中獲得支持？若
    確有構成要件僅存在於請求項中而未見於發明說明或圖式中之情事，則系爭案申
    請專利範圍修正本之內容即難謂無變更實質內容；惟若請求項中之所有構成要件
    皆可於發明說明或圖式中一一獲得支持，則系爭案申請專利範圍修正本之內容即
    無變更實質內容之可能。如前述說明，既然系爭案申請專利範圍修正本第一至四
    項請求項之所有構成要件均可於發明說明或圖式中一一獲得支持，則自無變更實
    質內容之情事可言。至於被告於前揭補充答辯書理由二中所指稱「系爭案申請專
    利範圍修正本在第一、三項之內容只有水平線性線圈及磁場強度調變線圈構造描
    述而缺少控制電路」一節，充其量只涉及請求項範圍寬窄之認定而已，其與是否
    變更實質內容之議題無涉。事實上，被告審理前述補充答辯書理由二所指稱之情
    事時，其常態性的作法係以「第某某請求項（例如系爭案第一、三項）之內容因
    未將某某構成要件（例如系爭案之電流控制電路裝置）納入遂認定該某某請求項
    範圍過於廣泛」，而並非以「第某某請求項（例如系爭案第一、三項）之內容因
    未將某某構成要件（例如系爭案之電流控制電路裝置）納入而認定該某某請求項
    變更實質內容」，原告謹將此一實務作法一併陳明供鈞院參酌。據此可知，被告
    於前述答辯所指稱「系爭案申請專利範圍修正本在第一、三項之內容只有水平線
    性線圈及磁場強度調變線圈構造描述．．．顯已變更實質內容」之情事，本質上
    非屬與本件爭點相關之變更實質內容議題而應涉及與本件爭點無關之斟酌範圍寬
    窄議題才是。
、進而言之，雖然控制電路之存在與否非關實質內容變更而實屬範圍寬窄斟酌之問
    題，惟原告仍需指出以下事實以彰顯被告未依專利審查基準行事之不當作為。然
    系爭案申請專利範圍修正本之請求項共計四項（亦即有四組不同之請求範圍），
    其中第一項及第二項（其為第一項之附屬項且包含第一項之所有構成要件及額外
    附加之電流控制電路裝置）係對應於第一組實施例而第三項及第四項（其為第三
    項之附屬項且包含第三項之所有構成要件及額外附加之電流控制電路裝置）係對
    應於第二組實施例。原告為了爭取較為周全之保護範圍，第一項「刻意」未將電
    流控制電路裝置列為構成要件以期獲得較寬廣之最佳保護範圍而第二項則將電流
    控制電路裝置列為構成要件以期獲得較狹窄之次佳保護範圍。第三項及第四項之
    考量亦如第一項及第二項一般，於此不再重述。按前述申請專利範圍之撰述技巧
    ，乃從事專利專門執業人士之慣用方式，所涉及者乃不同請求項之範圍廣泛或狹
    窄之問題而已，並無請求項變更實質內容之問題存在？設若被告果真採行「請求
    項構成要件之增減非屬所請範圍廣泛或狹窄的問題而實屬實質內容變更的問題」
    之觀點審查專利申請案件，則敢問被告所編纂之專利審查基準內為何無法查得相
    關之依據？復依專利審查基準第1-2-20頁之規定「申請專利範圍之請求項有二項
    以上時，應就每一請求項各別判斷其進步性」，及第1-2-27之規定「不得因獨立
    項之發明不具進步性，而對其附屬項逕予核駁，因其附屬項仍需依進步性之審查
    基準，作進一步客觀的研判、觀之，被告理應針對系爭案之四項請求項進行逐項
    審查而非抽樣審查。觀諸被告所辯僅針對系爭案更正本中未列有控制電路之第一
    項、第三項大作文章而卻對列有控制電路之第二項（第一項之附屬項）、第四項
    （第三項之附屬項）未置一詞之事實，實為被告不依專利審查基準行事之又一佐
    證。
(3)、綜上論結，被告顯然試圖以其對系爭案申請專利範圍修正本中之第一、三項（卻
    迴避第二、四項）的斟酌範圍寬窄議題來轉移其無法自圓其說的變更實質內容議
    題，除用心可議外，亦再次突顯被告認事用法顯有違誤，殊堪斷定。
１０、揆諸前揭論述，被告認定系爭案申請專利範圍修正本變更實質內容而不准更正並
    以系爭案原申請專利範圍為審查基礎認定引證案造成系爭案不具新穎性及進步性
    之處分，適用法令顯有違誤，應無可維持，請判決如原告訴之聲明。
乙、被告方面：
一、聲明：求為判決如主文所示。
二、陳述：
１、原告訴稱系爭專利於八十七年十二月四日所更正之申請專利範圍，係將原「方法
    」請求項刪除，改為「裝置」請求項，且更正後之技術內容為說明書及圖式所揭
    露，未變更實質內容云云。惟查，該更正本共四項獨立項、第一、三項主要描述
    水平線性線圈與磁場強度調變線圈之構造及關係，第二、四項進一步包括控制電
    路以調整電流，再查系爭專利八十一年八月二十一日之審定公告本，其第一項為
    方法請求項，第二項為裝置請求項。第二項主要描述水平線性線圈附著磁場強度
    調變線圈，並藉由控制電路連接磁場強度調變線圈，以改變電流大小、方向、調
    整磁場強度，二者比較可知，該更正本第一、三項之內容與原公告本第二項內容
    少了控制電路，而在其說明書中亦記載必須有水平線性線圈、磁場強度調變線圈
    及控制電路才能達成系爭專利之創作目的、功效，今該更正本在第一、三項之內
    容只有水平線性線圈及磁場強度調變線圈構造描述，而在其說明書內並無記載僅
    有水平線性線圈及磁場強度調變線圈如何達成其調整磁場強度之創作目的、功效
    等相關技術內容，顯已變更原實質內容。是該更正本之申請專利範圍，已由方法
    發明之標的變更為裝置發明，乃屬不同之標的，顯已變更實質內容，且該更正本
    已將內容改為包括線圈及鐵心之構造，更正後之內容並未見於系爭專利之說明書
    及原申請專利範圍內，已變更原實質內容，被告不准予更正並無不當。
２、原告又稱系爭專利與舉發附件十九相較仍具新穎性及進步性云云。惟查引證案其
    圖三中以改變控制繞組的電流量來改變操作繞組之電感量，實質上與系爭專利由
    改變電流量而改變磁場強度調變線圈的磁場強度相同，且其目的皆為校正寬頻範
    圍的線性度。另其圖 (4a)，校正電流流入補償線圈15'及線性校正線圈22，且因
    線性偏向電流及校正電流在線圈22的鐵心中產生相同方向的磁場，校正必須隨著
    頻率的遞增而遞減等，亦與系爭專利主要之方法及裝置技術實質相同。系爭專利
    只是另增改變流過磁場強度調變線圈的電流方向，惟改變電流方向之增加，為熟
    習該項技術者所能輕易完成，未具進步性。
３、原告認為本件舉發證據已在前專利舉發案（Ｎ○一）中，應可併案處理云云。惟
    查二件專利舉發案之證據並非完全相同，舉發理由亦不相同；況該Ｎ○一舉發案
    之舉發日期為八十七年七月二十八日，被告審定日期為八十八年七月二十三日，
    本件舉發案（Ｎ○二）之舉發日期為八十八年四月二十日，依八十三年一月二十
    一日修正公布之專利法第七十二條第二項「異議案及前項舉發案，經審查不成立
    確定者，任何人不得以同一事實及同一證據，再為舉發。」而本件舉發案之舉發
    日期當時，該Ｎ○一案被告尚未審查確定，故不適用之。
４、綜上所述，原處分並無違法，請判決如被告答辯之聲明。
丙、參加人之陳述：
    由舉發證據附件七至十九、八、二十可看出系爭案實質內容，本件舉發成立，系
    爭專利應予撤銷。
    理  由
一、按凡新發明具有產業上利用價值者，得依法申請專利，固為系爭案核准時專利法
    第一條所明定。惟所謂新發明者，係指利用自然法則之技術思想，具有高度創作
    性而言，如不具新穎創作性，即非新發明；而發明如係運用申請前之習用技術、
    知識顯而易知且未能增進功效者，依同法第二條第五款規定，即不得稱為新發明
    而申請取得發明專利。
二、本件被告以系爭案經參加人檢具引證案提出舉發後，原告於八十七年十二月四日
    提出申請專利範圍修正本，其更正內容包括線圈及鐵心構造，並未見於專利說明
    書及原申請專利範圍，已變更原實質內容，應不准更正，系爭案仍以八十一年八
    月二十一日之公告本審查。引證案第三圖轉換器之操作繞線及第四圖Ａ之線性校
    正線圈，與系爭案之水平線性線圈相當，引證案第三圖轉換器之控制繞線及第四
    圖Ａ之補償線圈，與系爭案之磁場強度調變線圈相當，且引證案經由鐵心或可動
    鐵心使繞線或線圈在同一磁場迴路上，並藉由控制電路使控制繞線或補償線圈電
    流改變，以校正寬頻範圍的線性度。系爭案之主要方法及裝置皆已見於引證案，
    其係運用申請前習知技術，為熟習該項技術者所能輕易完成，不具進步性，乃為
    舉發成立，應撤銷其專利權之審定。原告於訴願中主張，原告所提申請專利範圍
    修正本並未超越專利說明書及圖式範圍，無變更實質內容，原告於八十七年十二
    月四日所提申請專利範圍修正本，其更正內容包括線圈及鐵心之構造已在圖式中
    顯示，本件應以申請專利範圍修正本與引證案相較為審查；被告稱申請專利範圍
    修正本第一項不含電流控制電路裝置，但對列有電流控制電路裝置之修正本第二
    、四項避而不談；又引證案第三圖所示可變電感器係用以改變電感量，系爭案以
    改變電感電流對應曲線而補償失真，水平線性線圈必須存在可使線圈鐵心飽和之
    永久磁鐵，系爭案與引證案在構造、特徵上各異，工作原理亦不同，引證案無法
    證明系爭案不具進步性云云。訴願決定機關除持與原處分相同之論見外，並以原
    告於八十七年十二月四日所提申請專利範圍修正本，其更正內容包括線圈及鐵心
    之構造，並未見於系爭案專利說明書及原申請專利範圍，已變更原實質內容，被
    告不准其修正，經核並無不當。又引證案第三圖係以改變控制繞組的電流量而改
    變操作繞組之電感量，實質上與系爭案藉由改變電流量而改變磁場強度調變線圈
    的磁場強度相同，且其目的皆為校正寬頻範圍的線性度，原告比較二者之鐵心形
    狀或有否使用永久磁鐵云云，並無意義。引證案第四圖Ａ之校正電流流入補償線
    圈及線性校正線圈，且因線性偏向電流及校正電流在線圈的鐵心中產生相同方向
    的磁場，校正必須隨著頻率的遞增而遞減等，亦與系爭案主要之方法及裝置技術
    實質相同，系爭案僅係增加改變流過磁場強度調變線圈的電流方向，惟此改變電
    流方向之增加，為熟習該項技術者所能輕易完成，未具進步性。系爭案係運用申
    請前既有之技術或知識，而為熟習該項技術者所能輕易完成且未能增進功效，自
    不得申請取得發明專利。至所舉美國第0000000號專利案，其案情並非相
    同；而原告自行製作之實驗報告，缺乏公信力，且該實驗並非以引證案之實際樣
    品為之，要難執為本件之論據，遂駁回其訴願。原告於再訴願中仍主張，系爭案
    係藉由磁場之強弱調變而改變曲線特性，與引證案不同云云。再訴願決定機關以
    ，原告之主張難認為有理由，又系爭案申請專利範圍修正內容包括線圈及鐵心之
    構造，並未見於原申請專利範圍，且其修正使得系爭案申請專利範圍第一項內容
    ，由方法發明之標的變更為裝置發明，乃屬不同之標的，實已變更原申請專利實
    質內容，不符專利法第六十七條第一項之規定，被告否准其修正，仍依八十一年
    八月二十一日申請專利範圍公告本審查，並無不合，復經經濟部經（八九）訴字
    第八九○六三五一○號再訴願答辯書辯明在卷，所訴核不足採，而維持原處分及
    原決定，經核並無不妥。
三、原告於本件行政訴訟中猶執前詞爭議，惟經本院審核被告以系爭案違反系爭案核
    准時專利法第二條第五款之規定，而為「舉發成立，應撤銷其專利權」之處分所
    持之右開理由，暨一再訴願機關決定駁回原告之一再訴願所持之右開理由，均無
    不妥，是原告之陳詞均不可採。又被告以原告申請專利範圍修正本計有四項獨立
    項，其第一、三項主要描述水平線性線圈與磁場強度調變線圈之構造及關係，第
    二、四項進一步包括控制電路以調整電流。而系爭案之公告本，其第一項為方法
    請求項，第二項為裝置請求項。第二項主要描述水平線性線圈附著磁場強度調變
    線圈，並藉由控制電路連接磁場強度調變線圈，以改變電流大小、方向、調整磁
    場強度，修正本第一、三項內容較之公告本第二項內容缺少控制電路，而其說明
    書記載須有水平線性線圈、磁場強度調變線圈及控制電路才能達成系爭案專利之
    創作目的、功效，修正本第一、三項之內容僅有水平線性線圈及磁場強度調變線
    圈構造描述，而在其說明書內並無記載僅有水平線性線圈及磁場強度調變線圈如
    何達成其調整磁場強度之創作目的、功效等相關技術內容，認修正本顯已變更原
    實質內容而不准原告更正，經核並無不合。況依舉發審定時專利法第四十四條第
    一項第三款及第四項規定：「專利專責機關於審查時，得依職權或依申請限期通
    知申請人或異議人為下列各款之行為：．．．三、補充或修正說明書或圖式。．
    ．．依第一項第三款所為之補充或修正，除不得變更申請案之實質外，如其補充
    或修正係在發明專利審定公告之後提出者，並須有下列各款情事之一始得為之：
    一  申請專利範圍過廣。二  誤記之事項。三  不明瞭之記載。」究竟是否實質
    內容變更，行政機關本有判斷餘地，被告審認原告之申請專利範圍修正本已變更
    實質內容，並無逾越權限或濫用權力之情形，自不涉及違法問題，原告主張其修
    正本未變更實質內容，本件應以申請專利範圍修正本與引證案相較為審查，並無
    可採。從而，被告所為之上開處分，揆諸首揭規定，並無違誤，一再訴願決定遞
    予以維持，均無不合。原告徒執前詞，訴請撤銷再訴願決定、訴願決定及原處分
    ，並無理由，應予駁回。
四、兩造其餘攻擊防禦方法與本件判決結果不生影響，故不逐一論述。
據上論結，本件原告之訴為無理由，爰依行政訴訟法第九十八條第三項前段判決如主
文。
中　　華　　民　　國　　　九十一　　　年　　　七　　　月　　　  八    　日
　　　　　　　　　　　　　　　臺 北 高 等 行 政 法 院  第 二 庭
            　　                    審 判 長 法    官  徐 瑞 晃
                                             法    官  李 得 灶
                                             法    官　吳 慧 娟
右為正本係照原本作成。
如不服本判決，應於送達後二十日內，向本院提出上訴狀並表明上訴理由，如於本判
決宣示後送達前提起上訴者，應於判決送達後二十日內補提上訴理由書（須按他造人
數附繕本）。
中　　華　　民　　國　　　九十一　　年　　　七　　　　月　　　八　　　　日
            　　　　　　　　　　　　　　     書 記 官  林 玉 卿
